【裁判字號】    92,交聲,654
【裁判日期】    920606
【裁判案由】    交管條例聲異
【裁判全文】
臺灣板橋地方法院交通事件裁定                    九十二年度交聲字第六五四號
    原處分機關  交通部公路總局臺北區監理所
    異  議  人  甲○○
    即受處分人
右列受處分人因違反道路交通管理處罰條例案件，不服原處分機關於中華民國九十二
年三月十一日所為之處分（原處分案號：板監違字第裁四一─Ｃ00000000號
），聲明異議，本院裁定如左：
    主  文
異議駁回。
    理  由
一、按「汽車駕駛人，行經有燈光號誌管制之交岔路口闖紅燈者，處新臺幣一千八百
    元以上，五千四百元以下罰鍰」、「汽車駕駛人有第五十三條之情形者，除依原
    條款處處罰鍰外，並予記違規點數三點」，道路交通管理處罰條例第五十三條、
    第六十三條第一項第三款分別定有明文；次按行為人有本條例之情形者，應填製
    舉發違反道路交通管理事件通知單，並於被通知人欄予以勾記，其通知聯依下列
    辦理：一、拒絕簽章者，並記明其事由，視為已收受，違反道路交通管理事件統
    一裁罰基準及處理細則第十一條第一項第一款中段亦定有明文。再按行政罰因以
    行政義務之違反，為其可罰性之依據，而於責任要件上無刑事制裁法以處罰故意
    犯為原則、處罰過失犯為例外理論之適用，亦未設類似刑法關於過失犯之處罰，
    以法律有明文規者為限之法文，惟此非謂行政罰不以有責性為主觀要件，蓋其處
    罰仍帶有對於違反行政義務之不法行為加以非難、制裁之內涵，自以行為人之行
    為出於故意或故意為必要；但應受行政罰之行為，僅須違反禁止規定或作為義務
    ，而不以發生損害或危險為其要件者，推定為有過失，於行為人不能舉證證明自
    己無過失時，即應受處罰，此觀諸司法院大法官會議釋字第二七五號解釋文內即
    明。
二、原處分意旨略以：臺北縣政府警察局海山分局埔墘派出所執勤員警於民國九十一
    年十二月五日凌晨三時十五分許，在臺北縣板橋市○○路○段四四三巷口處查獲
    本件異議人即受處分人甲○○騎乘ＱＸＬ－八一六號重型機車，有違反道路交通
    管理處罰條例第五十三條「汽車駕駛人，行經有燈光號誌管制之交岔路口闖紅燈
    」之事實，遂以通知單逕行舉發。異議人以其經過路口時係閃黃燈故非闖紅燈，
    且其並未收受通知單云云置辯，求為撤銷原裁決處分。
三、本件異議人雖否認有上開違規之事實，辯稱：伊係在閃黃燈時通過路口，到了下
    個路口距離很遠之處為警攔停，當時員警在執行酒測勤務，員警在下個路口不可
    能看得見上個路口的情形云云。惟查：右揭異議人違規之事實，業據舉發員警黃
    清輝到庭結證稱：「那天十二月五號晚上我執行交通稽查，稽查點離紅綠燈只有
    十公尺，我有照片為證，我們看到他闖紅燈，就把她攔下來，後來他一開始有說
    ，沒有看清楚是紅燈，我們根本沒有破口大罵，後來要開罰單時，他就說是閃黃
    燈，就拒簽拒收，轉頭就走」等語（見本院九十二年五月七日訊問筆錄）。依證
    人所提出之現場相片三張所示，證人即當時執勤員警執行酒測勤務的位置距離該
    路口燈光號誌不遠，是以異議人直行通過路口之燈號必與前方即證人黃清輝所在
    道路之燈號相同；而自該等相片觀之，證人黃清輝攔停異議人車輛之位置確能清
    楚看見自路口紅綠燈過來之車輛，核與證人黃清輝證述之情形相符，堪予採信。
    按交通警察掣單舉發違反道路交通管理處罰條例所列之違規事實，本質上為行政
    處分，係公務員基於職務上之權力，依法就特定之具體事件所為之具公法上效果
    之單方行政行為，基於公務員為公法上行為具有公信力之原則，該行政行為當可
    被推定為真正，本件異議人所稱現場情形核與卷附相片相違，復無任何證據證明
    員警舉發有何違誤情事，是以異議人所辯，尚無足採信。又異議人於通過路口時
    燈號已轉為黃燈仍逕行通過，已有異議人自承在卷，依道路交通標誌標線號誌設
    置規則第二百零六條第一項第四款規定，圓形黃燈用以警告車輛駕駛人及行人，
    表示紅色燈號即將顯示，屆時將失去通行路權，揆諸首開法條規定及說明，異議
    人於欲通過上開路口時即已預見路口號誌即將轉換為紅燈仍強行通過，是異議人
    有過失甚明，應受處罰。異議人有前開違規事實遭警攔停而製單舉發，惟異議人
    拒絕簽收，嗣經原舉發機關以異議人拒絕簽收記明於北縣警交字第Ｃ00000
    000號通知單上，依前開法條說明受處分人拒絕簽章者視為已收受，是原處分
    機關以板監違字第裁四一─Ｃ00000000號裁決書據以裁處罰鍰新臺幣二
    千七百元，並依同條例第六十三條第一項第三款之規定記違規點數三點之裁量亦
    甚妥適。從而，依前開說明，原處分機關據以依法處分，核無違誤，本件異議為
    無理由，應予駁回。
據上論斷，應依道路交通案件處理辦法第十九條，裁定如主文。
中      華      民      國      九十二      年      六      月    六    日
                                臺灣板橋地方法院交通法庭
                                      法  官  胡 堅 勤
右正本證明與原本無異
如不服本裁定應於送達後五日內向本院提出抗告狀
                                      書記官  吳 詩 琳
中      華      民      國      九十二      年      六      月    九    日


司法院資訊處製作；財團法人民間司法改革基金會備份。
